【裁判字號】    95,交聲,367
【裁判日期】    950823
【裁判案由】    違反道路交通管理處罰條例聲明異議
【裁判全文】
臺灣臺北地方法院交通事件裁定         95年度交聲字第367號
原處分機關  臺北市交通事件裁決所
異  議  人
即受處分人  甲○○
上列受處分人即異議人甲○○因違反道路交通管理處罰條例案件
，對於臺北市交通事件裁決所於民國九十五年四月四日所為之處
分（原處分案號：北市裁三字第裁二二—Ｚ00000000號
），聲明異議，本院裁定如下：
    主  文
異議駁回。
    理  由
一、按「行為後法律或自治條例有變更者，適用行政機關最初裁
    處時之法律或自治條例；但裁處前之法律或自治條例有利於
    受處罰者，適用最有利於受處罰者之規定」，行政罰法第五
    條定有明文。查異議人即受處分人甲○○行為後，道路交通
    管理處罰條例第三十三條第一項、第六十三條第一項第一款
    及第八十五條第二項業於民國九十五年七月一日修正公布施
    行，比較修法前後對於汽車行駛於高速公路而不遵管制規定
    之違規行為之罰則均處汽車駕駛人新台幣（下同）三千元以
    上六千元以下罰鍰，並記違規點數一點而屬相同，而該條例
    關於車輛所有人之處罰，如應規責於車輛所有人，比較修法
    前後，均處罰車輛駕駛人，依行政罰法第五條規定，自應適
    用行政機關最初裁處時之法律即修正前道路交通管理處罰條
    例第三十三條第一項、第六十三條第一項第一款及第八十五
    條第二項規定論處，先予敘明。又「汽車行駛於高速公路，
    而不遵管制之規定者，處汽車駕駛人三千元以上六千元以下
    罰鍰，並記違規點數一點」，修正前道路交通管理處罰條例
    第三十三條第一項及第六十三條第一項第一款分別有明文規
    定。又「本條例關於車輛所有人之處罰，如應歸責於車輛駕
    駛人者，處罰車輛駕駛人」，而「逕行舉發違反道路交通管
    理事件，經汽車所有人依通知單之應到案日期前到案，並告
    知違規駕駛人姓名、身分證統一編號及住址者，處罰機關應
    即另行通知違規駕駛人到案依法處理」，此亦為修正前道路
    交通管理處罰條例第八十五條第二項、違反道路交通管理事
    件統一裁罰基準及處理細則第二十四條定有明文。
二、本件異議人即受處分人甲○○於民國九十四年十一月二十一
    日八時四十三分許駕駛一協紀股份有限公司（下稱一協紀公
    司）所有車牌號碼：ＤＣ—八五九五號自用小客車，沿國道
    二號高速公路東向西車道行駛，行經東向二十公里處，未循
    減速車道依序進入出口匝道，由外側車道直接插入連貫行駛
    車陣中，經攝影系統採證明確，內政部警政署國道公路警察
    局第六警察隊警員依修正前道路交通管理處罰條例第三十三
    條第一項之規定當場掣單舉發，並將該舉發通知單寄至臺北
    市中山區○○○路○段二五之二號五樓一協紀公司，嗣汽車
    所有人一協紀公司與異議人共同於舉發通知單上所載之應到
    案日期前向原處分機關告知違規駕駛人姓名、身分證統一編
    號及住址，並且提出申訴，經原處分機關函請原舉發機關調
    查結果，仍認該車輛駕駛人即異議人有前開違規行為，乃依
    修正前道路交通管理處罰條例第三十三條第一項、第六十三
    條第一項第一款、第八十五條第二項及違反道路交通管理事
    件統一裁罰基準等規定，以北市裁三字第裁二二—Ｚ000
    00000號裁決書裁處受處分人罰鍰三千元，並記違規點
    數一點，異議人於九十五年四月十二日收受上揭裁決書，後
    於九十五年四月十四日以「聲明異議狀」向本院交通法庭聲
    明異議，有刑事聲明異議狀（見本院卷第四至十二頁）、臺
    北市交通事件裁決所北市裁三字第裁二二—Ｚ000000
    00號裁決書（見本院卷第十三頁）、內政部警政署國道公
    路警察局公警局交字第Ｚ00000000號舉發違反道路
    交通管理事件通知單（見本院卷第十四頁）、國道公路警察
    局第六隊龍潭分隊逕行舉發照片（見本院卷第十五頁）、臺
    北市交通事件裁決所九十五年二月十五日北市裁二字第○九
    五三一一三一八○○號函附九十五年二月八日申請書（見本
    院卷第十六、十七頁）、臺北市交通事件裁決所交通違規案
    件陳述書（見本院卷第二十頁）、內政部警政署國道公路警
    察局第六警察隊九十五年一月十二日公警六交字第○九五○
    六七○○七七號函（見本院卷第二三、二四頁）附卷足憑，
    合先敘明。
三、本件異議人即受處分人聲明異議意旨略以：異議人遭舉發違
    規地點為三線車道，該處僅標示「北往三峽、臺北」、「南
    往大溪、新竹」、「南下靠右」、「北上靠左」，至出口處
    前約二十公尺，才有出口專用扁粗寬白色標線，伊自遠處觀
    看，遂打方向燈漸往右由中間車道進入外側車道以便往南走
    ，並非驟然或任意變換車道，該處標示之號誌標線顯係規劃
    不當，致道路使用人無所適從，遽以處罰異議人，顯有不公
    云云。
四、經查，異議人即受處分人甲○○於九十四年十一月二十一日
    八時四十三分許駕駛車牌號碼：ＤＣ—八五九五號自用小客
    車，沿國道二號高速公路東向西車道行駛，行經東向二十公
    里處，未循減速車道依序進入出口匝道，由外側車道直接插
    入連貫行駛車陣中等情，有臺北市交通事件裁決所北市裁三
    字第裁二二—Ｚ00000000號裁決書（見本院卷第十
    三頁）、內政部警政署國道公路警察局公警局交字第Ｚ00
    000000號舉發違反道路交通管理事件通知單（見本院
    卷第十四頁）、國道公路警察局第六隊龍潭分隊逕行舉發照
    片（見本院卷第十五頁）、內政部警政署國道公路警察局第
    六警察隊九十五年一月十二日公警六交字第○九五○六七○
    ○七七號函（見本院卷第二三、二四頁）附卷足憑。異議人
    雖辯稱該處標示之號誌標線顯係規劃不當，致道路使用人無
    所適從云云。惟查：
  (一)國道二號高速公路東向西車道於新竹、大溪匝道出口前方一
    公里處已豎立「南：大溪、新竹，北：三峽、臺北，出口：
    一公里」標示，該道路兩側並有「南下靠右」、「北上靠左
    」標示，有異議人所提現場照片附卷足憑（見本院卷第十、
    十一頁）依通常人具有之智識及注意能力，並無不能見及認
    識者，是該指示標誌實無異議人所稱標示不明等情，是認異
    議人所為規劃不當之辯解，係卸責之詞，未為足取。
  (二)按「汽車行駛高速公路及快速公路，其車道之使用，除因交
    通事故及道路施工依臨時或可移動標誌指示或交通勤務警察
    指揮外，應依設置之交通標誌、標線或號誌之規定，．．．
    」、「汽車在行駛途中，不得驟然或任意變換車道，如欲超
    越前車或變換車道時，應先顯示方向燈告知前後車輛，並保
    持安全距離及間隔，方得超越或變換車道」、「汽車駛離高
    速公路及快速公路主線車道擬進入交流道、服務區、休息站
    時，應先駛入外側車道，再循減速車道逐漸降低速率行駛之
    」，高速公路及快速公路交通管制規則第八條第一項、第十
    一條、第十八條定有明文。依國道公路警察局第六隊龍潭分
    隊逕行舉發照片（見本院卷第十五頁）可徵，異議人駕駛車
    牌號碼：ＤＣ—八五九五號自用小客車，沿國道二號高速公
    路東向西中間車道行駛之際，擬由前方匝道出口駛離之同向
    車輛刻正循序連貫行駛於外側車道，異議人所駕駛車輛行至
    東向二十公里處即新竹、大溪出口匝道前方，始驟然駛入外
    側車道連貫行駛汽車中間，參酌交通部七十六年十一月二十
    四日交路（七六）字第○二七八八五號函釋「於高速公路駕
    車插入正在連貫行駛汽車之中間，顯具高度危險性，亦屬高
    速公路上不當之違規行為，自應依據道路交通管理處罰條例
    第三十三條規定處罰」等意旨，異議人駕駛車輛擬駛離高速
    公路，自應先行駛於外側車道，再依序進入減速車道下交流
    道，竟未遵守前揭管制規定，由外側車道直接插入連貫行駛
    車陣中，異議人有不遵前揭管制規定之違規行為，應堪認定
    。
  (三)綜上，本件違規事實已臻明確，異議人空言否認有上揭違規
    行為，要無可採，本件事證明確，異議人違規行為堪以認定
    ，應依法處罰。
五、綜上所述，原處分機關依修正前道路交通管理處罰條例第三
    十三條第一項、第六十三條第一項第一款、第八十五條第二
    項及違反道路交通管理事件統一裁罰基準及處理細則第四十
    三條、第四十四條、第六十一條等規定，裁處受處分人罰鍰
    三千元，並予記違規點數一點，核無違誤。本件受處分人之
    異議為無理由，應予駁回。
據上論斷，應依道路交通案件處理辦法第19條，裁定如主文。
中    華    民    國    95    年    8    月     23    日
                  交通法庭法  官  李家慧
以上正本證明與原本無異
如不服本裁定應於送達後5日內向本院提出抗告狀
                          書記官  楊文祥
中    華    民    國    95    年    8    月     25    日


司法院資訊處製作；財團法人民間司法改革基金會備份。
